【裁判字號】    90,易,1043
【裁判日期】    900913
【裁判案由】    妨害自由等
【裁判全文】
臺灣臺北地方法院刑事判決                          九十年度易字第一四三號
    公  訴  人  臺灣臺北地方法院檢察署檢察官
    被      告  乙○○
    選任辯護人  施正國
右列被告因妨害自由案件，經檢察官提起公訴（八十九年度偵字第二四○○一號），
本院判決如左：
    主      文
乙○○以加害身體、財產之事，恐嚇他人致生危害於安全，處有期徒刑參月，如易科
罰金，以參佰元折算壹日。
    事      實
一、乙○○前有偽造文書、違反森林法等前科（均未構成累犯），猶不知悛悔，因不
    滿其胞妹丙○○前受甲○○、丁○○夫妻二人之委託，以辦理渠二人所經營，位
    於臺北市文山區○○○路○段一四六號之「寵物戀」商號之營利事業登記證申請
    事宜，所衍生因申請程序問題，致丙○○代為墊付新臺幣（下同）一萬元，惟甲○○、丁○○二人均未給付丙○○，詎乙○○即於民國八十九年十月廿六日夜間
    七時許，前往「寵物戀」店該處，欲要求甲○○、丁○○二人償還該一萬元，惟
    適陳、趙二人均未在店內，乃留下姓名及聯絡電話後，即悻然離去。復於翌（廿
    七）日夜間十時許至該「寵物戀」店，其時適甲○○在店內，詎乙○○與甲○○
    發生爭執後，復以電話要求丁○○前往該「寵物戀」店，迨丁○○至該店內，乙○○即向甲○○、丁○○二人恫稱：「我混了這麼多年還怕整不倒你們，如果不
    還錢店就不用作了，小心一點，要你們好看」等語，並以手在其二人面前揮動，
    ，作勢欲打，以此加害身體、財產之事恐嚇甲○○、丁○○，致渠等心生畏懼而
    危害於安全。
二、案經甲○○、丁○○二人訴由臺北市政府警察局文山第二分局報請臺灣臺北地方
    法院檢察署檢察官偵查起訴。
    理      由
一、訊據被告乙○○固坦承有於右揭時間至告訴人甲○○、丁○○所經營之「寵物戀
    」店索債之事實，惟矢口否認有何妨害自由犯行，辯稱：伊於八十九年十月間有
    先後二次前往告訴人甲○○、丁○○二人所經營之該「寵物戀」店，與告訴人洽
    商有關告訴人等與其妹妹間之一萬元糾紛，然並未出言恐嚇告訴人二人云云。惟
    查，右開事實迭據告訴人甲○○、丁○○於警訊、檢察官偵查及本院訊問中指證
    綦詳，並經證人即斯時亦在現場之趙世恩於本院訊問中證述屬實，有各該筆錄在
    卷可憑。又按，「多數證人間就同一事實之陳述彼此稍有差異，或同一證人前後
    證言略有出入，此乃各人之記憶不清，或細節未交代清楚，或其描述用語不同，
    省略片段情節，或紀錄之詳簡有異所致，倘其主要陳述一致，應得採為裁判之基
    礎，非謂其中有一部分互有出入，即認全部均屬無可採取」。查告訴人甲○○、
    丁○○及證人趙世恩之陳述雖略有不符，然對於被告有於八十九年十月廿七日至
    「寵物戀」店內出言恐嚇及其內容，並以手在告訴人二人面前揮動等主要事實歷
    次均陳述一致，揆之前開說明，及衡諸被告至「寵物戀」討債計有二次，告訴人
    及證人趙世恩等之記憶難免混淆，自難因其陳述之細節略有出入，遽謂其指訴或
    證詞不可採信，辯護人徒以渠等所述細節矛盾，逕認證詞無可採信云云，尚不足
    採。又被告於八十九年十月廿七日夜間至告訴人處討債，告訴人曾報警處理乙節
    ，業經被告自承在卷，則若被告僅單純前往索取區區一萬元之債務，告訴人何需
    報警處理，由此益徵告訴人指稱因被告恐嚇致渠等心生畏懼而報警乙情非虛。末
    參以被告坦承因告訴人等積欠其妹丙○○債務，伊很生氣，且當時有起爭執，伊
    講話比較大聲，有用手指著告訴人等語，亦足佐證告訴人前開指訴並非虛構。至
    證人丙○○雖到庭附和被告辯解而證稱：被告僅係要債，並未出言恐嚇云云，不
    惟其係被告之胞妹，並為系爭一萬元債務之當事人，與告訴人間早有嫌隙，所為
    證言難免偏頗被告，已難輕信，且其證詞與前述各事證有異，顯係迴護被告之詞
    ，尚不足採為有利被告之認定，附此敘明。綜上各節，本件事證已臻明確，被告
    所辯係嗣後卸責之詞，不足採信，其犯行應堪認定。
二、按被告前揭「我混了這麼多年還怕整不倒你們，如果不還錢店就不用作了，小心
    一點，要你們好看」等恐嚇言詞，顯係以加害身體、財產之事恐嚇告訴人二人，
    該言詞在客觀上足以使人心生畏懼，足生危害於告訴人等之安全至明。故核被告
    所為，係犯刑法第三百零五條恐嚇危害安全罪。又被告以一恐嚇行為致告訴人二
    人心生畏懼，係同種想像競合犯，僅論以一罪。爰審酌被告有事實欄所載之前科
    ，有臺灣高等法院被告全國前案紀錄表、臺灣高等法院檢察署刑案紀錄簡覆表各
    一紙在卷可按，因債務糾紛，一時氣憤始為本犯行，惟犯後飾詞圖卸，難謂有悔
    意，及其智識程度、犯罪之目的、手段等一切情狀，量處如主文所示之刑。又被
    告行為後，刑法第四十一條業經修正，並於九十年一月十日經總統公布施行，原
    條文修正為：「犯最重本刑為五年以下有期徒刑之刑之罪，而受六個月以下有期
    徒刑或拘役之宣告，因身體、教育、職業、家庭之關係或其他正當事由，執行顯
    有困難者，得以一元以上三元以下折算一日，易科罰金。但確因不執行所宣告之
    刑，難收矯正之效，或難以維持法秩序者，不在此限。」並改列為第一項，此修
    正對被告並無不利，自應適用裁判時即修正後之新法，併諭知易科罰金之折算標
    準。
據上論斷，應依刑事訴訟法第二百九十九條第一項前段，刑法第二條第一項前段、第
三百零五條、第五十五條、第四十一條第一項，罰金罰鍰提高標準條例第一條前段、
第二條，判決如主文。
本案經檢察官林秀濤到庭執行執務
中      華      民      國    九十      年      九      月     十三     日
                                      臺灣臺北地方法院刑事第八庭
                                          法  官  宋  松  璟
右正本證明與原本無異。
如不服本判決，應於判決送達後十日內向本院提出上訴狀(應抄附繕本)。告訴人
或被害人如對於本判決不服者，應具備理由請求檢察官上訴，其上訴期間之計算
係以檢察官收受判決正本之日期為準。
                                          書記官  楊  文  祥
中      華      民      國    九十      年      九      月     十三     日
附錄法條
中華民國刑法第三百零五條
以加害生命、身體、自由、名譽、財產之事，恐嚇他人致生危害於安全者
，處二年以下有期徒刑、拘役或三百元以下罰金。


司法院資訊處製作；財團法人民間司法改革基金會備份。
